【裁判字號】    90,上訴,419
【裁判日期】    900531
【裁判案由】    妨害自由等
【裁判全文】
臺灣高等法院高雄分院刑事判決                      九十年度上訴字第四一九號
    上  訴  人
    即  被  告  甲○○
    指定辯護人 本院公設辯護人孫妙岑
右上訴人因妨害自由等案件，不服臺灣高雄地方法院八十九年度訴字第六九一號中華
民國八十九年十月三十日第一審判決（起訴案號：臺灣高雄地方法院檢察署八十九年
度偵字第五七０號）提起上訴，本院判決如左：
    主  文
原判決關於甲○○恐嚇危害安全罪及定執行刑部分均撤銷。
其他上訴駁回。
甲○○被訴放火及妨害自由部分均無罪。
    事  實
一、甲○○與陳承理（經原審判處有期徒刑八月確定）係同居人關係（案發後已結婚
    ），因與乙○○及丙○○曾為賭博之事夙有積怨，且乙○○先前亦曾找幫手對陳
    承理尋釁，並搗毀甲○○家中物品，而心生不滿。甲○○、陳承理二人乃於民國
    八十八年十一月十八日下午七時許，得知乙○○至高雄市○○區○○路八七四巷
    十六號丙○○住處之際，夥同不詳姓名年籍之成年男子數人，共同基於普通傷害
    之犯意聯絡，分持鐮刀、木棍等物，前往上址毆打乙○○，致乙○○受有頭部外
    傷、前額裂傷、左前臂開放性骨折、左臀二處裂傷及左大腿後側裂傷等傷害。
二、案經乙○○訴由高雄市政府警察局楠梓分局報請臺灣高雄地方法院檢察署檢察官
    偵查起訴。
    理  由
甲、傷害部分：
一、右揭事實，訊據上訴人即被告甲○○矢口否認有何傷害犯行，辯稱：伊沒有去丙○○家，是陳承理去的，伊後來去阻止時，他們已經離開現場了，發生何事伊均
    不知情云云。經查：
（一）右開犯罪事實，業經告訴人乙○○於警、偵訊、原審及本院審理中指訴：當時
      伊在丙○○家看電視，陳承理與被告一群人進來打伊，他們帶掃刀（鐮刀）、
      木棍等，每個人手上都有兇器等語綦詳，核與證人丙○○在本院證述：「當時
      我和鄰居在我家打牌，乙○○在客廳看電視，我就聽到拍哩趴拉的聲音，我就
      請我先生報警，我先生說是要找我和乙○○的，所以我先生就將我鎖在房間裡
      ，我有看到陳承理、甲○○等有六、七個成年人」等語，及證人張國興即丙○○之夫在本院證稱：「（八十八年十一月十八日晚上你是否在家？）是在家，
      我沒有看到有聽到，當時我太太衝到房間裡說客廳發生事情，我有聽到東西被
      砸碎的聲音，當時我太太有探頭出去看，我叫她不要出去很危險」等語相符，
      而告訴人受有如事實欄所載之傷害，亦有診斷證明書一紙附卷可稽。
（二）被告甲○○雖辯稱：伊到現場時陳承理他們已經離開，伊未傷害乙○○云云。
      惟查，告訴人乙○○及證人丙○○均證稱：被告與陳承理是一起進來的等語（
      見原審卷第六三頁），且被告於警訊供稱：「當時我進入屋內被乙○○持棍棒
      打傷腿部、所以陳承理見狀就奪下乙○○的棍子，二人扭打一起，我因跑到屋
      外，所以不知道裡面的情形」等語（見警卷第二頁背面），亦不否認案發時在
      現場，益見被告甲○○與同案被告陳承理共同前往丙○○住處找告訴人乙○○
      無訛。至於被告於原審陳稱：「（當天為何去丙○○家？）我要去找丙○○及
      三姨，我自己去的，我到時已有很多人在那裡，我會遇到陳承理是不期而遇，
      並非事先約好的。」（見原審卷第二八頁）；嗣於原審又辯稱：「我沒有跟他
      （陳承理）去。我那天是有去沒錯，但是我先到的，沒有跟他們一起去，‧‧
      ‧當天共有三、四人去，（是否知道當天如何發生糾紛？）我聽到敲房門的聲
      音，就回家了，我不知道陳承理跟何人去的。」（見原審卷第四九頁）；而於
      本院審理時供稱：「我沒有去，是陳承理去的，他和何人去我不知道，我後來
      有要去阻止，結果他們已經離開了」等語（見本院九十年三月二十八日訊問筆
      錄）。核與其警訊時供述不符，且被告就有無至丙○○家，是否進入及究竟是
      與陳承理一起至現場或有先後之分等情，供述不一，前後矛盾，是被告所辯伊
      到現場時陳承理他們已經離開云云，顯係避重就輕推諉卸責之詞，不足採信。
      另同案被告陳承理於原審中供稱：「甲○○沒有跟我們共同去，他是在事情發
      生之後才去的。」（見原審卷第五二頁）；然同案被告陳承理與被告原有夫妻
      關係，本案發生時雖處於離婚狀態，但仍共同生活，且已於八十九年一月間辦
      理結婚，二人情誼非常、關係密切，是同案被告陳承理上開證詞，顯係迴護被
      告之詞，亦無可採。
（三）再同案被告陳承理夥同不詳姓名年籍之成年男人前往證人丙○○家中尋找告訴
      人報復時，有攜帶鐮刀、木棍等物，業據同案被告陳承理供承：伊有帶割草用
      的鐮刀，與伊同往之男子有帶棍子，棍子約長二、三尺，棍子及鐮刀均拿在手
      上沒有包裝等語（見原審卷第六五頁、第九一頁），可知同案被告陳承理夥同
      不詳姓名成年男子前往找告訴人乙○○，傷害告訴人之意圖，已表露於外。被
      告既係與同案被告陳承理關係密切，且共同前往丙○○住處找乙○○，再佐以
      被告曾因告訴人毀損被告家中物品而結怨之情，且衡諸證人丙○○於原審所陳
      ：伊有看見被告二人均在場，且都有打告訴人等語（見原審卷第二八頁背面）
      ，可見被告與陳承理及不詳姓名之人間，在前往案發現場時，即有前開傷害之
      犯意聯絡及行為分擔。是本件事證明確，被告傷害犯行堪予認定。
二、核被告所為，係犯刑法第二百七十七條第一項之普通傷害罪。被告與共同被告陳
    承理及不詳姓名之成年男子數人間，就上開傷害犯行，有犯意聯絡及行為分擔，
    皆為共同正犯。
三、原審以被告罪證明確，因而適用刑法第二十八條、第二百七十七條第一項、第四
    十一條（修正後第四十一條第一項），罰金罰鍰提高標準條例第一條前段、第二
    條規定，並審酌被告因告訴人前往尋釁而結仇，未依循法律途逕尋求救濟，反而
    糾眾前往報復，對告訴人所肇致之傷害非輕，犯罪後迄未與告訴人達成和解，被
    告與陳承理等人間分擔行為之輕重等一切情狀，量處有期徒刑五月，並諭知易科
    罰金，以三百元折算一日之標準，認事用法及量刑俱無不合，被告上訴意旨空言
    否認犯罪，指摘原判決不當，並無可取，為無理由，應予駁回。至本件傷害告訴
    人所用之鐮刀及木棍等物，雖係同案被告陳承理所有，且供本案犯罪所用，但未
    扣案，以免將來執行困難，爰不為沒收之諭知。
乙、放火未遂及妨害自由部分：
一、公訴意旨略以：被告甲○○與同案被告陳承理夥同不詳姓名年籍之成年男子數人
    ，於八十八年十一月十八日下午七時許，至丙○○位於高雄市○○區○○路八七
    四巷十六號之住處，打傷在該處拜訪之乙○○後（詳如有罪部分所述），另行起
    意，基於共同犯意聯絡，於臨走之際，丟擲已點燃之自製汽油彈，幸為丙○○之
    夫張國興及時撲滅未釀成災害，另再將乙○○強行帶走，原欲將乙○○棄置於觀
    音山，惟在車上因見乙○○流血不止，復經乙○○苦苦相求，始將之送往高雄市
    健仁醫院，由乙○○自行下車就醫，因認被告甲○○另涉有刑法第一百七十三條
    第三項之放火未遂罪嫌及第三百零二條第一項之剝奪他人行動自由罪嫌。
二、按犯罪事實應依證據認定之，無證據不得推定其犯罪事實；又不能證明被告犯罪
    者，應諭知無罪之判決，刑事訴訟法第一百五十四條、第三百零一條第一項分別
    定有明文。又共同正犯之所以應對其他共同正犯所實施之行為負其全部責任者，
    以就其行為有犯意之聯絡為限，若他犯所實施之行為，超越原計畫之範圍，而為
    其所難預見者，則僅應就其所知之程度，令負責任，未可概以共同正犯論。另被
    害人之陳述如無瑕疵，且就其他方面調查又與事實相符，固足採為科刑之基礎，
    倘其陳述尚有瑕疵，則在未究明前，遽採為論罪科刑之根據，即難認為適法，最
    高法院六十一年臺上字第三０九九號判例及八十六年度台上字第一七００號判決
    可資參照。
三、公訴意旨認被告甲○○涉有刑法第一百七十三條第三項之放火未遂罪嫌及第三百
    零二條第一項之剝奪他人行動自由罪嫌，係以告訴人乙○○指訴：被告等人持棍
    棒打傷伊後，就把伊帶走，說要把伊帶至仁武觀音山棄置，伊在車上求被告及同
    案被告陳承理放過伊，被告就把伊載到楠梓區健仁醫院門口等語及證人丙○○證
    稱：被告夫妻率眾約十人到伊住處打告訴人，還用汽油彈丟進客廳裡，幸好沒有
    起火，之後就帶走告訴人，他們分別乘三、四輛計程車離去等語資為論據。惟訊
    據上訴人即被告甲○○堅詞否認有上開放火及妨害自由犯行，辯稱：伊沒有和陳
    承理一起去，也沒有看到汽油彈，他將告訴人帶出去是要送告訴人去醫院，其他
    的事伊均不知情等語。
四、經查：
（一）告訴人固於警訊時指稱：被告與陳承理打傷伊後，被告與陳承理將伊帶走，說
      要帶伊至仁武觀音山，伊在計程車上哀求被告及陳承理放過伊，伊身上滿身是
      血，被告他們就將伊送至健仁醫院門口云云。惟於原審時陳稱：伊那時坐在後
      座中間位置上，旁邊兩邊都有人，車上包括司機共有四人等語（見原審卷第六
      三頁）；又在本院九十年三月二十八日審理時供稱：有兩個不知姓名的人用手
      勒住伊的脖子，拖出去坐上他們開來的計程車，車上有陳承理和他兩個朋友，
      伊坐中間，兩邊是他們的朋友，陳承理坐右前座等語。並未指證被告甲○○共
      同強押告訴人乙○○上計程車。而同案被告陳承理在原審時供稱：當天（坐計
      程車）一起去的共有二人，加上告訴人及司機共有四人，伊與另一名男子坐在
      後座兩旁，告訴人乙○○坐在後座中間等詞（見原審卷第六五頁），與告訴人
      在原審及本院中之指訴「車上包括司機共有四人」等情相符，顯見本件僅同案
      被告陳承理及另二不詳姓名年籍之成年男子（含司機）強押告訴人一同搭計程
      車，被告甲○○並未強押告訴人一同搭車。是告訴人於警訊指稱被告與同案被
      告強押上車及本院之指訴車上有五人云云，不無誇大其詞。又被告與同案被告
      陳承理夥同不詳姓名年籍之成年男子數人，固於右揭時地共同傷害告訴人，嗣
      同案被告陳承理另行起意夥同二名不詳姓名男子強押告訴人上計程車擬押往觀
      音山，並非被告甲○○所能預見，亦無證據證明被告與同案被告陳承理就此部
      分有犯意聯絡，且被告甲○○亦無強押告訴人上車之行為，亦未隨同前往，並
      無行為分擔可言，尚難僅憑告訴人之警訊指訴，即令被告甲○○就妨害自由部
      分同負共犯之責。至於丙○○於案發時躲在房間，並親眼目睹告訴人與同案被
      告陳承理離去情形，此據證人丙○○於本院陳明在卷，是證人丙○○所為證述
      ，被告與陳承理共同妨害自由，尚難為被告不利之認定。
（二）訊據被告與同案被告陳承理均堅決否認有投擲汽油彈之行為，雖證人丙○○在
      警訊證稱：當日被告夫妻二人率眾約十人，進入伊住處打傷告訴人，還用汽油
      彈丟進客廳裡面，之後他們分別乘坐三、四輛計程車離去云云；再於偵訊證述
      ：他們要走時丟了一個自製汽油彈，他們把裝了汽油塞了棉布的瓶子丟進客廳
      ，瓶子破掉汽油有流出來，丟進來的時候有點火，還沒有燒起來就被伊先生撲
      滅了云云（見偵卷第二五頁）；於原審改稱：投進來時沒看到，因為伊在房內
      ，走後伊才看到，塞在汽油彈口的棉花有燻黑點燃過，但整個汽油彈未燃爆，
      在偵查中所述是透過伊先生張國興轉述的等語（見原審卷第二九頁、第五十頁
      ）。另證人張國興即丙○○之夫於原審證述：伊沒有看到打鬥，等到伊看到時
      ，全部的人都已打完走了，沒有看到有人丟汽油彈，但因為當天汽油味很濃，
      整個客廳及牆壁都有潑灑到汽油，所以警察叫我去把佛桌上油燈熄滅，有看到
      一個棉布有燻黑的痕跡，但沒有看到點燃的引信，所以也沒有去撲滅，當天是
      伊整理現場的，但警察來之前伊沒有整理變動過現場，那天有整理到好像玻璃
      瓶的東西好幾個等情（見原審卷第六四頁、第九十頁）。惟證人丙○○除被告
      等人進來時曾探頭看見被告等人外，隨即與其夫張國興躲在房間內，二人並親
      眼目睹被告等丟汽油彈，證人張國興亦否認撲滅汽油彈，是證人丙○○上開證
      言顯非實在。而告訴人乙○○於本院亦稱：「我不知道是什麼時候丟（汽油彈
      ），因為要走的時候我才發現客廳有汽油味。」（參見本院九十年四月四日）
      ，亦未目睹被告等人丟汽油彈。又警察來之前現場沒有整理變動過，此據證人
      張國興證述明確，而證人即到場處理本案之員警陳志雄於本院九十年四月十一
      日訊問時證稱：地上有玻璃碎片，汽油味道，門窗玻璃都被打壞了，伊是請丙○○的先生拍照的，地面上有玻璃碎片，但不知是玻璃瓶或是玻璃窗的碎片，
      現場沒有看到其他東西，沒有看到棉花的蕊心等情。是證人丙○○、張國興稱
      現場有棉花有燻黑點燃過云云，亦不足採信。丙○○住處佛桌上有點油燈，此
      據證人張國興證述在卷，該油燈被打翻亦經被告甲○○陳明，是告訴人及證人
      稱現場有汽油味，應係打翻油燈所致，又依警卷及證人丙○○於本院提出現場
      照片共十九張顯示，均屬毀損玻璃門窗及電視機等物品，並無投擲汽油彈之痕
      跡，衡諸常情，若告訴人遭投擲汽油彈，自無僅拍攝毀損部分之照片，而獨漏
      汽油彈部分。益見被害人丙○○、張國興上開證述顯有瑕疵，且無證據證明與
      事實相符，自難遽採為被告放火罪論罪科刑之根據。
五、綜上所述，尚乏證據足認被告甲○○有何妨害自由及放火犯行，被告甲○○此部
    分所辯堪以採信，公訴人所舉證據，不足以證明被告犯罪，此外本院復查無其他
    積極證據足資證明被告確有放火及剝奪他人行動自由之犯行，揆諸首揭說明，既
    無積極證據足資認定被告確有上開妨害自由及放火犯行，不能證明被告犯罪，依
    法應諭知無罪之判決。原審此部分未加詳查，變更檢察官起訴法條，遽以論處被
    告刑法第三百零五條之恐嚇危害安全罪刑，尚有未洽，被告上訴意旨，堅詞否認
    此部分犯罪，指摘原判決不當，為有理由，自應由本院將原判決此部分及定執行
    刑部分均撤銷，並均諭知無罪之判決。
據上論結，應依刑事訴訟法第三百六十八條、第三百六十九條第一項前段、第三百六
十四條、第三百零一條第一項，判決如主文。
本案經檢察官朱文彬到庭執行職務。
中    華    民    國      九十      年       五       月      三十一    日
                              臺灣高等法院高雄分院刑事第一庭
                                  審判長法官  李春昌
                                        法官  邱永貴
                                        法官  周賢銳
右正本證明與原本無異。
放火罪及妨害自由罪部分如不服本判決，應於判決送達後十日內向本院提出上訴狀，
其未述理由者並應於提出上訴狀後十日內向本院補提理由書（應附繕本)。
傷害部分不得上訴。
                                      書記官  黃琳群
中    華    民    國      九十      年       六       月       四       日
附錄本判決論罪科刑法條：
刑法第二百七十七條第一項
傷害人之身體或健康者，處三年以下有期徒刑，拘役或一千元以下罰金。
                                                                        Ｋ


司法院資訊處製作；財團法人民間司法改革基金會備份。
